臺灣苗栗地方法院刑事判決
 110年度訴字第204號
公  訴  人  臺灣苗栗地方檢察署檢察官
被      告  朱竣暉



選任辯護人  羅健瑋律師
上列被告因違反毒品危害防制條例案件，經檢察官提起公訴（11
0年度偵字第2156號），本院判決如下：
    主  文
朱竣暉共同販賣第三級毒品未遂，處有期徒刑壹年玖月。緩刑肆
年，並自判決確定之日起陸個月內支付公庫新臺幣陸萬元。
扣案之附表編號一、三、四所示之物，均沒收。
    事  實
一、朱竣暉明知「4-甲基甲基卡西酮」係毒品危害防制條例第2
    條第2項第3款所稱第三級毒品，不得非法販賣，竟與真實姓
    名年籍不詳之綽號「龍哥」之成年男子共同基於販賣第三級
    毒品「4-甲基甲基卡西酮」以營利之犯意聯絡，先由真實姓
    名年籍不詳之綽號「龍哥」之成年男子，以LINE帳號暱稱「
    熊貓」在LINE通訊軟體散布「新近優質甜美小姐上線中、獨
    家飲品絕對100多種調酒保證...24H為你服務 0.7節-1500、
    1.3節-3000、2.5節5500」之販賣毒品訊息，警方收到此訊
    息後，加入「熊貓」為好友後，先由朱竣暉持用之「龍哥」
    所交付之廠牌為IPHONE行動電話上網與「龍哥」聯繫，再經
    實施誘捕偵查而無實際買受真意之警方與「龍哥」達成以買
    五送一交易即以新臺幣(下同)2,500元價售6包毒品咖啡包之
    合意後，朱竣暉隨即於民國110年4月6日上午11時28分許，
    在苗栗縣○○市○○街00號前，與喬裝買家之員警碰面，經員警
    表明身分將朱竣暉逮捕而未遂，並在朱竣暉所駕駛之車牌號
    碼000-0000號灰色自用小客車上，當場扣得如附表編號1至6
    所示之物(詳如附表所示)。
二、案經臺灣苗栗地方檢察署檢察官指揮苗栗縣警察局移送偵查
    起訴。
    理  由
壹、程序部分：
一、被告朱竣暉偵查中及本院審理時所為之自白陳述，並非出於
    強暴、脅迫、利誘、詐欺、疲勞訊問或其他不正之方法，迄
    本案言詞辯論終結前，亦未據被告提出違法取供或其他不可
    信之抗辯，堪認應係出於其自由意志所為，本院復參核其他
    證據資料，信與事實相符，依刑事訴訟法第156條第1項規定
    ，認有證據能力。
二、按被告以外之人於審判外之言詞或書面陳述，除法律有規定
    者外，不得作為證據，刑事訴訟法第159 條固定有明文。惟
    被告以外之人於審判外之陳述，雖不符同法第159 條之1 至
    之4 規定，而經當事人於審判程序同意作為證據，法院審酌
    該言詞陳述或書面陳述作成時之情況，認為適當者，亦得為
    證據；又當事人、代理人或辯護人於法院調查證據時，知有
    第159 條第1 項不得為證據之情形，而未於言詞辯論終結前
    聲明異議者，視為有前項之同意，同法第159 條之5 亦定有
    明文。其立法意旨在於傳聞證據未經當事人之反對詰問予以
    核實，原則上先予排除，惟若當事人已放棄詰問或未聲明異
    議，基於證據資料愈豐富，愈有助於真實發現之理念，且強
    化言詞辯論原則，法院自可承認該傳聞證據例外擁有證據能
    力。經查：本判決所引用之下列非供述證據，性質上均屬傳
    聞證據，惟檢察官及被告、選任辯護人於本院審理中調查證
    據時，知有刑事訴訟法第159 條第1 項不得為證據之情形，
    未於言詞辯論終結前聲明異議，且本院審酌上開言詞陳述作
    成時之客觀情況並無不當，並無不宜作為證據之情事，則依
    刑事訴訟法第159 條之5 之規定，認均具有證據能力。
貳、實體部分：
一、訊據被告對於上開犯罪事實於偵查中、羈押訊問及本院審理
    時均坦承不諱（見本院卷第17至22頁、第107至112頁、第12
    9至139頁、110年偵字第2156號卷第181至187頁、第201至20
    2頁），核與證人李家倫於偵查中具結後證述（見110年偵字
    第2156號卷第164至166頁）之情節相符，且有本院扣押物品
    清單、苗栗縣警察局扣押物品清單、內政部警政署刑事警察
    局110年4月16日刑鑑字第1100035405號鑑定書各1份(見本院
    卷第55至57頁、第75至101頁)、手機截圖照片3張、通話譯
    文1份、苗栗縣警察局110年4月6日搜索扣押筆錄、扣押物品
    目錄表、車牌號碼000-0000自小客車車輛詳細資料報表、苗
    栗縣警察局勘察紀錄表各1份、照片10張、掃描結果及照片6
    3張、現場逮捕照片6張、蒐證畫面照片3張、苗栗系警察局
    扣押物品清單2份、衛生福利部草屯療養院110年5月21日草
    療鑑字第1100500101號鑑驗書1份(見110年偵字第2156號卷
    第27至31頁、第37至51頁、第55頁、第67至149頁、第173至
    175頁、第191頁、第211頁、第223頁)附卷可稽；另證人李
    家倫與被告並無任何怨隙，衡情證人李家倫應無設詞攀誣，
    或虛構事實以陷害被告之理，況證人李家倫於偵查中係到庭
    具結作證，更係以刑事責任擔保其證言之真實性，且證人李
    家倫所證亦與上開卷證內容相符，故證人李家倫前開證述內
    容，經核尚無不可採信之處。故足認被告上開自白，均與事
    實相符，堪以採信。　
二、按販賣毒品之所謂販賣行為，係行為人基於營利之目的，而
    販入或賣出毒品而言。販賣毒品者，其主觀上須有營利之意
    圖，且客觀上有販賣之行為，即足構成，至於實際上是否已
    經獲利，則非所問（參照最高法院93年度臺上字第1651號判
    決）。衡諸我國查緝毒品之施用或販賣一向執法甚嚴，對於
    販賣毒品者尤科以重度刑責，又販賣毒品既係違法行為，當
    非可公然為之，亦無公定價格，且容易分裝並增減份量，而
    每次買賣之價量，可能隨時依雙方關係深淺、資力、需求量
    及對行情之認知、來源是否充裕、查緝是否嚴謹、購買者被
    查獲時供述購買對象之可能風險之評估等情形，而異其標準
    ，非可一概而論，是販賣之利得，誠非固定，除非經行為人
    詳細供出各次所販賣之毒品之進價及售價，且數量俱臻明確
    外，實難察得其交易實情，但販賣毒品係重罪，且毒品量微
    價高，取得不易，倘若非有利可圖，一般人當無甘冒重度刑
    責而提供毒品給他人之可能，是其販入之價格必較售出之價
    格低廉，而有從中賺取買賣差價牟利之意圖及事實，應屬合
    理之認定，縱使販賣之人從價差或量差中牟利方式雖異，其
    意圖營利之非法販賣行為仍屬同一。查本案被告於本院審理
    時自承：其販賣1包毒品咖啡包賺100元，其缺錢想賺錢才賣
    毒品等語（見本院卷第19頁、第108頁）。顯見本案販賣第
    三級毒品犯行對被告而言，確屬有利可圖，其始願為之，被
    告具有從中獲利之意圖甚明。故本案事證明確，被告如上揭
    販賣第三級毒品未遂之犯行，洵堪認定，應予以依法論科。
三、刑事偵查技術上所謂之「釣魚」，係指對於原已犯罪或具有
    犯罪故意之人，以設計引誘之方式，迎合其要求，使其暴露
    犯罪事證，再加以逮捕或偵辦者而言；此項誘捕行為，並無
    故入人罪之教唆犯意，更不具使人發生犯罪決意之行為。於
    俗稱「釣魚」或「誘捕偵查」之情形，因毒品買者為協助警
    察辦案佯稱購買，而將販賣者誘出以求人贓俱獲，因其無實
    際買受之真意，且在警察監視之下伺機逮捕，事實上亦不能
    真正完成買賣，則該次行為，僅能論以販賣未遂。即行為人
    如原即有販賣毒品營利之犯意，雖因經警設計誘捕，致實際
    上不能完成毒品交易，然因其原即具有販賣毒品之意思，客
    觀上又已著手於販賣行為，仍應論以販賣毒品未遂罪（最高
    法院100年度台上字第4498號、102年度台上字第3427號判決
    意旨參照）。是核被告所為，係犯毒品危害防制條例第4條
    第6項、第3項之販賣第三級毒品未遂罪。又被告本案販賣第
    三級毒品未遂犯行前持有之第三級毒品純質淨重5公克以上
    之行為，為其販賣之高度行為所吸收。另被告與真實姓名年
    籍不詳、綽號「熊貓」之成年男子間，有犯意聯絡及行為分
    擔，應論共同正犯。
四、被告已著手販賣第三級毒品犯罪行為之實行，惟因實施誘捕
    偵查之警方無實際買受真意，事實上不能真正完成買賣，為
    未遂犯，爰依刑法第25條第2項規定減輕其刑。　　
五、另依毒品危害防制條例第17條第2 項之規定，犯第4 條至第
    8 條之罪於偵查及審判中均自白者，減輕其刑。經查，本案
    被告雖犯上開販賣第三級毒品未遂罪，惟其於偵查及審理中
    對上開販賣第三級毒品未遂之犯行，均坦承不諱，爰依毒品
    危害防制條例第17條第2項規定，依法減輕其刑，並依刑法
    第71條第2項規定遞減之。
六、爰審酌被告前並無故意犯罪而受有期徒刑以上刑之宣告之素
    行，此有臺灣高等法院被告前案紀錄表1份附卷可證；又被
    告為謀個人私利，無視於政府制定毒品危害防制條例，杜絕
    毒品犯罪之禁令，而與真實姓名年籍不詳、綽號「熊貓」之
    人共同販賣第三級毒品未遂，欲藉以獲取利益，幸因員警及
    時查獲而避免毒品流入社會，其所為實以助長毒品氾濫及吸
    毒歪風，戕害國民身心健康，間接危害社會治安，敗壞社會
    善良風氣，所為殊值非難；兼衡被告犯罪之動機、目的、手
    段、情節、分工與著手販賣毒品之種類、數量、預計獲取利
    益及其坦承犯行之犯後態度，並考量其於本院審理中自述大
    學就學中之智識程度、目前無業，與母親、弟弟同住之生活
    狀況，目前尚無人須其扶養照顧之家庭狀況等一切情狀，量
    處如主文所示之刑，以示懲儆。
七、末查被告未曾因故意犯罪受有期徒刑以上刑之宣告，此有臺
    灣苗栗地方法院檢察署刑案資料查註紀錄表及臺灣高等法院
    被告前案紀錄表各1份附卷可佐，其經此教訓，自當知所警
    惕而無虞再犯，本院綜核各情認上開有期徒刑之宣告，已足
    策其自新，所宣告之刑，以暫不執行為適當，併依刑法第74
    條第1項第1款之規定諭知緩刑4年，並自判決確定之日起6個
    月內支付公庫新臺幣6萬元，用啟自新。　　　
八、沒收部分：
  ㈠扣案如附表編號一所示之行動電話1台（含SIM卡1枚），係被
    告所有並持用與真實姓名年籍不詳、綽號「熊貓」之成年男
    子聯繫以取得本案毒品咖啡包所用之聯絡工具，業據被告陳
    稱在卷（見本院卷第19頁、第109頁、第135頁），足認係供
    本案販賣第三級毒品未遂罪所用之物，應依毒品危害防制條
    例第19條第1項規定宣告沒收。
　㈡毒品危害防制條例第18條第1項後段應沒入銷燬之毒品，指查
    獲施用或持有之第三、四級毒品而言。倘係查獲製造、運輸
    、販賣、意圖販賣而持有、以非法方法使人施用、引誘他人
    施用或轉讓第三、四級毒品，既屬同條例相關法條明文規定
    處罰之犯罪行為，即非該條項應依行政程序沒入銷燬之範圍
    。又同條例第19條第1項所定供犯罪所用或因犯罪所得之物
    ，係指犯第4條至第9條、第12條、第13條或第14條第1項、
    第2項之罪所用之物，不包括毒品本身在內，是尚不得援用
    此項規定為第三、四級毒品之沒收依據。再同條例對於查獲
    之製造、運輸、販賣、意圖販賣而持有、以非法方法使人施
    用、引誘他人施用及轉讓第三、四級毒品之沒收，並無特別
    規定，如其行為已構成犯罪，則該毒品即屬不受法律保護之
    違禁物，應回歸刑法之適用，依刑法第38條第1項之規定沒
    收之，始為適法（最高法院109年台上字第1301號判決意旨
    參照）。查扣案如附表編號三、四所示之物，經鑑驗結果均
    檢出第三級毒品乙節，有內政部刑事警察局鑑定書1份在卷
    稽(鑑定結果詳如附表編號3、4所載)，皆應依刑法第38條第
    1項規定宣告沒收；復盛裝上開扣案毒品之包裝袋59只，以
    現今採行之鑑驗方式，因鑑定單位一般係以傾倒之方式，將
    包裝袋內之毒品倒出而與包裝袋分離而秤重，必要時，輔以
    刮杓刮取袋內粉末，然無論依何種方式分離，包裝袋內均有
    極微量之毒品殘留，認前開包裝塑膠袋，其內含有極微量第
    三級毒品而無法析離，應整體視為查獲之第三級毒品之一部
    ，而亦屬違禁物，均應依刑法第38條第1項第1款之規定，應
    併予宣告沒收；至鑑驗取用部分既已滅失，自不為沒收之諭
    知。
　㈢另綜觀全卷證據資料，本案被告係販賣第三級毒品未遂，且
    無事證證明被告已實際取得本案販賣第三級毒品未遂之報酬
    ，自無從諭知沒收，附此敘明。
　㈣關於毒品危害防制條例第19條第2項規定「犯第4條之罪所使
    用之水、陸、空交通工具，沒收之。」依92年7月9日修正本
    條例之立法說明：「第3項(105年6月22日修為第2項)所定應
    沒收之水、陸、空交通工具，依據實務上向來之見解，係指
    專供犯第4條之罪所使用之交通工具並無疑義，故本項不需
    再予修正。」故依本項規定沒收之交通工具，以專供犯第4
    條之罪所使用者為限，且屬於犯罪行為人者，始得沒收。而
    所謂「專供」犯第4條之罪，係指該水、陸、空交通工具之
    使用與行為人犯第4條之罪有直接關聯性，並依社會通念具
    有促使該次犯罪實現該構成要件者而言，若僅是前往犯罪現
    場之交通工具，即不屬之（最高法院109年度台上字第2388
    號判決意旨參照）。查車牌號碼000-0000號自用小客車，雖
    係被告前往犯罪現場之交通工具，然依上開說明，非屬專供
    犯毒品危害防制條例第4條之罪所使用，再者上開車輛係登
    記為被告之母親張菊娥所有，此有該車之車輛詳細資料報表
    在卷可參(見110年度偵字第2156號卷第55頁)，非屬被告所
    有，自無從依毒品危害防制條例第19條第2項規定沒收，附
    此敘明。
　㈤至扣案如附表編號二、五、六所示之物，雖均為被告所有，
    然均無證據顯示與被告本案所犯販賣第三級毒品未遂罪犯行
    相關，爰均不予宣告沒收，附此敘明。
據上論斷，應依刑事訴訟法第299條第1項前段，判決如主文。
本案經檢察官黃棋安提起公訴，檢察官吳宛真到庭執行職務。　
中　　華　　民　　國　　110 　年　　10　　月　　28　　日
            刑事第一庭  審判長法  官  陳茂榮

                              法  官  高御庭

                              法  官  許蓓雯
附表：
編號 扣案物 數量 鑑定結果 備註 一 廠牌IPHONE之白色行動電話 1台 (含SIM卡1枚) 無  二 廠牌IPHONE之玫瑰金色行動電話 1台 (含SIM卡1枚) 無  三 標示「幸運草」圖樣咖啡包 5包(驗前總純質淨重約0.40公克) 內政部警政署刑事警察局110年4月16日刑鑑字第1100035405號鑑定書(見本院卷第83至84頁)： 編號B1至B5：經檢視均為白色包裝，外觀型態均相似。 ㈠驗前總毛重27.39公克(包裝總重約7.00公克)，驗前總淨重約20.39公克。 ㈡隨機抽取編號B5鑑定：經檢視內含米白色粉末。 ⑴淨重3.88公克，取0.72公克鑑定用罄，餘3.16公克。 ⑵檢出第三級毒品”4-甲基甲基卡西酮“（4-methylmethcathinone、Mephedrone、4-MMC）成分。 ⑶純度約2%。 ㈢依據抽測純度值，推估編號B1至B5均含4-甲基甲基卡西酮之驗前總純質淨重約0.40公克。 編號B1至B5 四 標示「老護」圖樣咖啡包 54包(驗前總純質淨重約7.62公克) 內政部警政署刑事警察局110年4月16日刑鑑字第1100035405號鑑定書(見本院卷第83至84頁)： 編號C1至C54：經檢視均為黑色包裝，外觀型態均相似。 ㈠驗前總毛重246.74公克(包裝總重約56.16公克)，驗前總淨重約190.58公克。 ㈡隨機抽取編號C15鑑定：經檢視內含淡黃色粉末。 ⑴淨重3.50公克，取0.57公克鑑定用罄，餘2.93公克。 ⑵檢出第三級毒品”4-甲基甲基卡西酮“（4-methylmethcathinone、Mephedrone、4-MMC）成分。 ⑶純度約4%。 ㈢依據抽測純度值，推估編號C1至C54均含4-甲基甲基卡西酮之驗前總純質淨重約7.62公克。　　 編號C1至C54 五 愷他命 4包(合計毛重5.69公克) 衛生福利部草屯療養院110年5月21日草療鑑字第1100500101號鑑晏書(110年度偵字第2156號卷第223頁)： ⑴檢品編號：B0000000(取樣自檢品編號B0000000-B0000000)。 ⑵檢品外觀：晶體。 ⑶送驗數量：4.7881公克(淨重)。 ⑷驗餘數量：4.5989公克(淨重)。 ⑸檢出結果：三級毒品愷他命(Ketamine)。 ⑹純質淨重：愷他命(Ketamine)檢驗前淨重4.7881公克，純度99%，純質淨重4.7402公克。  六 現金 新臺幣25,800元 無  

以上正本證明與原本無異。　　　　　　　　　　　　　　
如不服本判決應於收受判決後20日內向本院提出上訴書狀，並應
敘述具體理由。其未敘述上訴理由者，應於上訴期間屆滿後20日
內向本院補提理由書( 均須按他造當事人之人數附繕本) 「切勿
逕送上級法院」。告訴人或被害人如對本判決不服者，應具備理
由請求檢察官上訴，其上訴期間之計算係以檢察官收受判決正本
之日期為準。　　
                                    書記官  蔡孟穎　
中　　華　　民　　國　　110 　年　　10　　月　　28　　日
附錄本判決論罪科刑法條全文
毒品危害防制條例第4條
製造、運輸、販賣第一級毒品者，處死刑或無期徒刑；處無期徒
刑者，得併科新臺幣3千萬元以下罰金。
製造、運輸、販賣第二級毒品者，處無期徒刑或10年以上有期徒
刑，得併科新臺幣1千5百萬元以下罰金。
製造、運輸、販賣第三級毒品者，處7年以上有期徒刑，得併科
新臺幣1千萬元以下罰金。
製造、運輸、販賣第四級毒品者，處5年以上12年以下有期徒刑
，得併科新臺幣5百萬元以下罰金。
製造、運輸、販賣專供製造或施用毒品之器具者，處1年以上7年
以下有期徒刑，得併科新臺幣150萬元以下罰金。
前5項之未遂犯罰之。